【裁判字號】    99,聲,2106
【裁判日期】    990831
【裁判案由】    聲請解除限制出境
【裁判全文】
臺灣臺北地方法院刑事裁定              99年度聲字第2106號
聲  請  人
即  被  告  甲○○
選任辯護人  劉衡慶律師
            李之聖律師
上列被告因違反證券交易法等案件，經檢察官提起公訴（臺灣臺
中地方法院檢察署96年度偵字第28577 號、97年度偵字第5687號
、第15991 號），經臺灣臺中地方法院以管轄錯誤為由，移送本
院審理，聲請解除限制出境，本院裁定如下：
    主  文
聲請駁回。
    理  由
一、聲請意旨略以：聲請人即被告甲○○（下稱被告）所涉之十
    餘件違反證券交易法案件，除「合機案」已經臺灣臺中地方
    法院判決有罪確定，並執行完畢，其他案件以連續犯獲「不
    起訴處分」或「免訴」判決確定，當時審酌限制出境之因素
    已有所改變，依現時之時空環境，亦無當年逃亡之誘因且無
    逃亡之必要。另被告小兒與其母親僑居美國，小兒因患先天
    性智障、脊椎側凸……等病情，近年來病情日趨嚴重；妻子
    林小英因腰椎生有骨刺，背下半部疼痛，雙腳下肢麻木等病
    症，致不能長久坐立，不良於行，兩人長時間搭乘飛機，均
    極痛苦。被告自民國94年迄今，長期以來案件纏身，久未前
    往美國探視妻兒家人，相思情切。另被告自限制出境迄今，
    已造成被告生計上之困頓，目前臺灣之古董市場極不景氣，
    必須尋找國外或大陸市場，且須專業人員分析說明，均須被
    告本人親自促成此類古董交易，以期償還鉅額保證金、罰金
    。因此懇請准予解除限制出境等語。
二、按為進行追訴、審判或執行，刑事訴訟法上除規定保全證據
    外，尚有保全被告到庭接受審判或執行之相關規定，至保全
    被告之方法，依其情節輕重分別有羈押、具保、責付及限制
    住居等，羈押為最嚴重之手段，責付、限制住居則係輕微之
    手段，而限制出境亦屬限制住居方法之一，其目的亦在於保
    全審判之進行及刑罰之執行，自屬法院之適法職權行使，並
    為對於憲法所賦予人民居住或遷徙自由之必要且較低度之法
    定限制。復按，國民涉及重大經濟犯罪或重大刑事案件嫌疑
    ，經權責機關通知入出國及移民署者，入出國及移民署應禁
    止其出國，入出國及移民法第6 條第1 項第6 款定有明文。
    內部政及法務部並依該法第7 條第3 項之授權，訂定「國民
    涉嫌重大經濟犯罪重大刑事案件或有犯罪習慣不予許可或禁
    止入出國認定標準」（下稱「認定標準」）之法規命令。該
    認定標準第4 條第4 款明定涉有證券交易法第171 條之罪嫌
    ，且斟酌當時社會狀況，足以危害經濟發展，破壞金融安定
    者，應認定其涉嫌重大經濟犯罪。
三、查被告甲○○就本案犯罪事實，於偵查中則予以坦承，並有
    起訴書所載之相關事證可佐，足認被告之犯罪嫌疑重大。本
    院復斟酌相關情事，認本件犯罪事實，足以危害經濟發展，
    破壞金融安定，是依前開認定標準，被告涉有「重大經濟犯
    罪」，甚為明確，復審酌相關情形，認為有對被告為限制出
    境、出海之強制處分的必要，前於98年10月5 日對被告為限
    制出境、出海之處分。縱對於被告之人身自由造成影響，但
    因本案被告涉嫌侵害社會法益重大，且若被告出境後未再遵
    期返臺接受審判或執行，亦嚴重損及國家公益，故對被告續
    予限制出境，本院認與比例原則無違，亦未逾越必要之程度
    。至於被告雖辯稱本案與臺灣臺中地方法院已判決確定之案
    件屬於裁判上一罪之關係，應諭知免訴之判決云云，然是否
    有所謂裁判上一罪之關係，應由法院依法加以認定，是故在
    法院判決確定之前，尚難僅以被告之前揭辯解即認為無限制
    出境、出海之必要；被告另指稱妻兒僑居國外，其妻子、小
    兒皆患有病痛，另須由被告本人親自促成古董交易云云，均
    核與審酌被告有無限制出境之必要性無關，當不足執為免除
    被告限制出境之具體事由，況因被告家人皆定居國外，衡情
    被告亦有出境不歸之虞。是故本院認為保全審判之進行及刑
    罰之執行，被告仍有繼續限制出境之必要，其聲請解除出境
    之限制，不能准許，應予駁回。
四、據上論斷，應依刑事訴訟法第220條，裁定如主文。
中    華    民    國    99    年    8     月    31    日
                  刑事第二庭審判長法  官  劉慧芬
                                  法  官  陳勇松
                                  法  官  江俊彥
以上正本證明與原本無異。
如不服本裁定，應於裁定送達後5 日內向本院提出抗告狀。
                                  書記官  王聖婷
中    華    民    國    99    年    8     月    31    日

司法院資訊處製作；財團法人民間司法改革基金會備份。
